【裁判字號】    91,聲判,12
【裁判日期】    920110
【裁判案由】    聲請交付審判
【裁判全文】
臺灣桃園地方法院刑事裁定                         九十一年度聲判字第一二號
    聲  請   人
    即 告 訴 人 乙○○○股份有限公司  設台北縣白河鎮昇安里三一五號
    代  表   人 李高明
    代  理   人 陳昆明律師
    被       告 丙○○  女四.
    被       告 甲○○  男四.
右列聲請人因被告詐欺案件，經臺灣桃園地方法院檢察署檢察官於中華民國九十年十
二月二十七日以九十年度調偵字第八四號、九十年度偵字第一二一九九號處分不起訴
，聲請人聲請再議，經臺灣高等法院檢察署檢察官於中華民國九十一年四月十日以九
十一年度議字第五八四號處分書駁回再議，聲請人聲請將本件交付審判，本院裁定如
左：
    主    文
聲請駁回。
    理    由
一、按告訴人不服上級法院檢察署檢察長或檢察總長認再議為無理由而駁回之處分者
    ，得於接受處分書後十日內委任律師提出理由狀，向該管第一審法院聲請交付審
    判；法院認為交付審判之聲請不合法或無理由者，應駁回之；又法院為前項裁定
    前得為必要之調查，刑事訴訟法第二百五十八條之一、第二百五十八條之三第二
    項前段、第三項，分別定有明文。次按向法院聲請交付審判係對於「檢察官不起
    訴或緩起訴裁量權」制衡之一種外部監督機制，法院僅在就檢察官所為不起訴或
    緩起訴之處分是否正確加以審查，以防止檢察機關濫權，依此，法院就聲請交付
    審判案件之審查，所謂「得為必要之調查」，其調查證據之範圍，自應以偵查中
    曾顯現之證據為限，不可就告訴人新提出之證據再為調查，亦不可蒐集偵查卷以
    外之證據，合先敘明。
二、本件聲請交付審判意旨略以：被告甲○○、丙○○在桃園縣大園鄉以綠林軍興業
    公司及旭興行名義經營生意，民國八十九年四月初，被告二人竟共同意圖為自己
    不法之所有，原即無意支付貨款，卻以願意經銷告訴人公司產品，協助推廣為藉
    口，騙使告訴人與其簽約後，自八十九年四月間起陸續向告訴人騙取貨品，同年
    七月十五日被告甲○○更開立發票人綠林軍興業公司發票日八十九年九月十日之
    空頭支票，假裝支付部分貨款，騙取告訴人之信任，繼續向告訴人詐騙，至同年
    八月二十四日，共向告訴人騙取合計價值新台幣（下同）一百九十餘萬元之貨品
    而將貨品出售，逃匿無蹤，支票提示已屬拒絕往來，被害人始知受騙，因認被告
    丙○○、甲○○涉有刑法第三百三十九條第一項之詐欺取財罪嫌，而主張：（一
    ）、被告對於其與告訴人簽訂經銷合約，購進貨品價值一百九十餘萬元，所開立
    發票（支票）未兌現，貨款分文未付之事實坦承不諱。（二）、本件被告找告訴
    人簽訂經銷合約，向告訴人訂購之貨品一百九十餘萬元是第一次交易，便全數未
    付貨款，其不法所有之意圖至明。（三）、被告雖辯稱：渠於簽約當時，公司營
    運不太好，有向告訴人公司說明云云，此項說詞足以證明被告與告訴人簽訂經銷
    合約時渠經營之公司財務已經不良，支付能力已有問題，竟仍向告訴人訂貨，其
    不法所有之意圖至明。至於所辯有向告訴人說明其公司營運不太好云云一節，則
    屬憑空杜撰。（四）、八十九年九月十日被告所簽付告訴人之支票退票，當時告
    訴人發現被告所購買銷售予其客戶之貨款，尚有一百多萬元未收取，當時被告已
    無意給付告訴人貨款，其早已無意付款之意態昭然揭若，被告又騙告訴人稱其將
    於同年十月三十一日收齊客戶貨款後，將清償所欠告訴人之貨款云云，惟屆期被
    告收取貨款後，卻逃逸無蹤，顯然自始即無意付款。（五）、至被告辯稱渠曾於
    八十八年十一月至八十九年二月間以他人名義向告訴人訂購貨品，貨款均有支付
    一節，並無此事，況且，退一萬步言，縱使被告曾於八十八年十一月至八十九年
    三月之四、五個月期間，以他人名義向告訴人購買共價值四十幾萬元之貨品，所
    開之支票均有兌現，惟其自八十九年四月至七、八月間之五個月期間則大量採購
    兩百萬元之貨品，然後一毛不付，倒閉逃逸，則其先前購買四十幾萬元有付款一
    節，其實係「放長線，釣大魚」，付少的，騙多的詐欺手法之一，而且一方面還
    可在案發後引用為「素有往來」、應非詐欺」之搪塞藉口，其詐欺之犯行，更加
    彰著。（六）、被告及綠林軍公司之支票帳戶雖然分別在八十九年七月二十一日
    及同年八月十一日始拒絕往來，惟被告對其使用支票帳戶之支票付款情形自必瞭
    然，被告於八十九年七月十五日所簽發之支票顯然到期一定無法兌現，被告卻不
    動聲色，繼續於同年七月十五日至八月二十四日間繼續向告訴人進貨近八十萬元
    ，其存心不付款已至明顯。（七）、至於被告事後提供一筆約一百坪之土地設定
    最高限額抵押權予告訴代理人郭崇禮，以擔保其向客戶收取款項後應償還告訴人
    一事，乃告訴人提出告訴後，被告不得已之下才以此搪塞，事後被告收取客戶款
    項後，卻逃之夭夭，並未履約，而所提供擔保之土地，市價僅值七十餘萬左右，
    而且都是被告犯罪後之表現，與其訂貨時即無意付款之構成詐欺犯行無涉等。
三、經查：聲請人以被告甲○○、丙○○涉嫌詐欺向台灣桃園地方法院檢察署提出告
    訴，所提出之估價單十五紙、支票二紙、退票理由單一紙及台北縣政府營利事業
    登記證一紙（皆影本）經台灣桃園地方法院檢察署檢察官審究，並依職權向桃園
    縣票據交換所調被告甲○○退票紀錄明細後，以：（一）、被告甲○○固供承於
    右揭時、地有向告訴人公司訂貨一情不諱，惟辯稱：「我於去年（八十八年）十
    一、二月即與告訴人往來，之前一月向告訴人買了二十六萬七千一百元的貨，二
    月份也訂了十多萬元，三月份訂了十一萬多元，貨款均開支票支付，都有兌現，
    訂約當時公司營運不太好，但我都有向對方說明，現在週轉不靈，也要支付其他
    債務，並無詐欺犯意：」等，被告丙○○則辯稱「：沒有與甲○○到志岱公司訂
    貨過，也沒有打電話去訂貨」等，（二）、質之告訴代理人郭崇禮供承：「被告
    於去年十一、二月和今年一、二月都用別人名義來買貨，貨款有付清，被告在八
    十九年十月二十日交付我支票，支票有兌現」等語無訛，有偵訊筆錄在卷可稽，
    足見被告與告訴人已往來一段時日，則被告應無往來半年後始生詐欺犯意之理；
    （三）、另被告業於八十九年十月十八日將其子王泰期所有坐落於桃園縣大園鄉
    ○○○段一二七之一五地號土地設定第一順位最高限額抵押權二百五十萬元予告
    訴代理人郭崇禮一情，業為告訴代理人郭崇禮所自承，並供稱「：因為這筆債由
    我負責收回，所以設定在我名下，如果他不還錢，我拍賣不動產後，再將錢交還
    公司」，復有土地登記簿謄本及戶籍謄本各一紙附卷可參；（四）、另據調閱之
    退票記錄，被告甲○○與綠林軍公司係分別於八十九年七月二十一日、八月十一
    日始遭拒絕往來，有桃園縣票據交換所桃票字第五五二號函、第三八○號函可資
    參照，則雙方訂約當時，支票尚未拒絕往來，尚難認其自始即有詐欺故意且被告
    甲○○與告訴人間之買賣契約，客觀上應係一交易行為，尚非屬詐術。又從被告
    甲○○並未否認欠債，且簽發支票以為債務之證明，且提供抵押設定擔保債權等
    情觀之，可見被告甲○○確因週轉不靈才未付款，其向告訴人訂貨時，主觀上應
    無為自己不法所有之意圖，揆諸首開說明，本件被告甲○○所為，核與詐欺之要
    件即有未符，是本件純係民事糾葛，應循民事程序解決。另被告丙○○雖為被告
    甲○○之妻，然被告甲○○既未涉有詐欺犯行，復查無其他具體證據足認被告丙
    ○○亦涉有詐欺犯行，應認渠等詐欺取財之罪嫌尚屬不足，而為不起訴。聲請人
    不服提起再議後，台灣高等法院檢察署於九十一年四月十日以九十一年度議字第
    五八四號處分書駁回聲請人之再議，該處分書除爰引原處分書理由外，並針對聲
    請人再議意旨所稱：（一）、被告於民國八十八年十一月至八十九年二月間以他
    人名義向告訴人訂購貨品，並未說明是以他人名義購買。（二）、被告訂約時並
    未坦白告稱公司營運不佳。（三）、被告於八十九年七月十五日簽發支票時即已
    知悉拒絕往來（四）、被告提供土地抵押予告訴代理人係在告訴人提出告訴之後
    等詞審酌後，認：（一）、告訴代理人郭崇禮於原檢察官偵查中供稱被告以他人
    名義購貨之貨款有付清等語，如此自無詐欺可言，被告是否表明以他人名義購貨
    ，已無關閎旨。（二）、被告於訂貨時無論有無表明公司營運不佳，如果未偽稱
    公司營運良好及票據絕對可以兌現云云，自無施用詐術可言，而賣方接受票據，
    本已衡量買方之信用，亦難認告訴人陷於錯誤。（三）、被告甲○○之支票存款
    戶係於八十九年七月二十一日始告拒絕往來，被告甲○○經營之綠林軍興業股份
    有限公司之支票存款戶則係於八十九年八月十一日始受拒絕往來處分，此分別有
    桃園縣票據交換所八十九年十一月二十三日桃票字第五五二號函、九十年七月二
    十七日桃票字第三八○號函在卷可稽，聲請意旨所稱八十九年七月十五日拒絕往
    來云云，並非事實，且聲請人片面揣測被告於簽發票據時預知支票存款戶將受拒
    絕往來處分，查無證據足憑，委無可取。（四）、被告於積欠債務後，猶能出面
    提供土地抵押予告訴代理人以資擔保，並未逃避責任，適足證明被告無詐欺之意
    ，本件核無任何積極證據足認被告於訂貨之初有何不法所有之意圖，原檢察官經
    傳喚、調查後，以被告等所涉詐欺不足為由而予以不起訴之處分，核無不合，因
    認聲請人之再議為無理由而為駁回之處分，業經本院調閱九十年度調偵字第八四
    號（內含八十九年度偵字第一六六三○號、九十年度調偵字第二二號卷）、九十
    年度偵字第一二一九九號卷核閱屬實，並有九十年度調偵字第八四號、九十年度
    偵字第一二一九九號不起訴處分書、九十一年度議字第五八四號處分書附卷可稽
    。是聲請人於告訴時所提出之估價單十五紙、支票二紙、退票理由單一紙及台北
    縣政府營利事業登記證一紙（皆影本）及其主張之被告於八十九年四月向告訴人
    簽訂經銷合約訂購貨品時，才開始與告訴人做生意，即未付貨款，被告於訂購時
    ，其營運即已有困難，無力付帳，且觀其過程，原即無意支付貨款，告訴人提出
    告訴之後，被告仍將收取之客戶貨款未依約交付告訴人而捲款逃逸，在在顯示被
    告詐欺告訴人，不法所有之意圖至明，至於偵查中，被告為圖卸責，將價值不到
    所騙貨款三分之一價值之土地設定給告訴代理人，則與被告已構成之詐欺罪不生
    影響等事實，已經檢察官予以調查，並依職權向桃園縣票據交換所調閱被告甲○
    ○、綠林軍興業股份有限公司退票紀錄明細，與傳喚被告甲○○、丙○○、告訴
    代理人郭崇禮訊問後，分別於不起訴處分書及再議處分書中詳列敘明聲請人所指
    述之事實，均與刑事詐欺罪之構成要件不該當之理由。且其採證之方式、認定之
    原則，並無悖於論理法則與經驗法則，各該處分均於法有據且屬適當。聲請人指
    摘原檢察官之處分書與高檢署之處分書均屬率斷，並不足採。從而，本件聲請交
    付審判為無理由，自應予駁回。
四、依刑事訴訟法第二百五十八條之三第二項前段裁定如主文。
中      華      民      國    九十二    年      一月      十      日
                              臺灣桃園地方法院刑事第五庭
                                  審判長法  官  江振義
                                        法  官  許泰誠
                                        法  官  林婷立
右正本證明與原本無異。
不得抗告。
                                        書記官  陳淑芬
中      華      民      國    九十二    年      一      月      十五    日


司法院資訊處製作；財團法人民間司法改革基金會備份。
